臺灣高雄地方法院民事判決　　　　　　 96年度重訴字第175號
原　　　告　甲○○
訴訟代理人　林慶雲律師
　　　　　　朱淑娟律師
　　　　　　楊靖儀律師
被　　　告　乙○○
上列當事人間請求侵權行為損害賠償事件，原告提起刑事附帶民
事訴訟（96年度附民字第51號），經本院刑事庭裁定移送前來，
本院於民國96年11月2 日言詞辯論終結，判決如下：
    主  文
被告應給付原告新臺幣貳拾萬元，及自民國九十六年三月二日起
至清償日止，按週年利率百分之五計算之利息。
原告其餘之訴駁回。
訴訟費用由被告負擔五分之三，餘由原告負擔。
本判決第一項得假執行；但被告如以新臺幣貳拾萬元為原告預供
擔保後，得免為假執行。
原告其餘假執行之聲請駁回。
    事實及理由
一、原告主張：被告於民國95年2月27日，在高雄市○○路183號
    後院，懸掛載有「甲○○佔用大樓公共用地，還我們的停車
    位」、「維美牙科佔用停車位，無道、鴨霸的人，我們不歡
    迎你，滾出去」等不實言論之文字大型布條2 幅，指摘維美
    牙醫診所院長即原告，占用坐落在高雄市苓雅區○○○段13
    14之2地號1樓（即維美牙醫診所）後方之空地並將之改建為
    天井，影響民眾至該診所就醫之意願及對原告產生負面評價
    ，足以貶損原告之人格及毀損其名譽，原告爰依侵權行為之
    法律關係提起本訴等語，並聲明：(一)被告應給付原告新臺幣
    （下同）1,000 萬元，及自起訴狀繕本送達翌日起至清償日
    止，按週年利率5%計算之利息。(二)願供擔保，請准宣告假執
    行。
二、被告則以：伊懸掛布條之行為，乃對原告無權占用公共用地
    事實之陳述，並無構成侵害原告名譽之情，且當時懸掛布條
    之地點為診所後方之公共用地，路過之行人稀少，懸掛的時
    間也僅有幾分鐘，即遭警員取下，且原告請求之金額亦過高
    等語，資為抗辯。並聲明：(一)原告之訴駁回。(二)若受不利判
    決，願供擔保請准免為假執行之宣告。
三、不爭執之事項：
    被告於上開時、地，懸掛載有「甲○○佔用大樓公共用地，
    還我們的停車位」、「維美牙科佔用停車位，無道、鴨霸的
    人，我們不歡迎你，滾出去」等內容之布條，均不爭執，並
    有卷附之照片影本附卷可憑（見本院96年度附民字第51號卷
    第12頁），復經調閱本院96年度易字第457 號卷（下稱刑事
    卷）屬實。
四、得心證之理由：
  (一)原告主張被告上開懸掛載有不實言論布條之行為，足以貶損
    其人格及毀損其名譽等情，然為被告否認，並以前詞置辯，
    惟查，被告懸掛前揭布條之地點為社區大樓後方法定空地，
    該處空地雖因原告打通天井及裝設鐵捲門以致減縮可使用之
    面積，然平日仍繼續由該大樓住戶與其他不特定人等進入並
    作為停車使用一節，業經證人陳悅於本院刑事庭審理時到庭
    結證屬實，且有照片8 紙附卷可憑（見刑事卷臺灣高雄地方
    法院檢察署95年度偵續字第296 號卷第29頁至第33頁）。被
    告固辯稱伊是陳述事實，然原告有無占用空地尚未經法定程
    序判定，自無定論，況被告縱對他人有所質疑，本應以客觀
    、理性之態度表達本身意見，然不容許以抽象謾罵或刻意詆
    毀個人名譽之方式為之，本件被告未經新銳大樓之管理委員
    會以法定程序同意交辦，即貿然製作布條於不特定人得共見
    共聞之場所，以「無道」、「鴨霸」等足以貶損他人名譽之
    字眼指責，業已逾越客觀言論之表達範疇，自屬對原告之謾
    罵、且足以貶損原告之人格、名譽之不法行為甚明。又被告
    對原告所為上開侵權行為之事實，業經本院刑事庭於96年4
    月25日以96年度易字第457 號刑事判決被告犯妨害名譽罪，
    處罰金銀元2,500 元即新臺幣7,500 元，如易服勞役，以新
    臺幣1, 000元折算1 日，此經本院依職權調閱該刑事案卷全
    卷核閱屬實，是被告之行為確有損害原告名譽等事實，應堪
    信為真實。
  (二)按因故意或過失，不法侵害他人之權利者，負損害賠償責任
    ；不法侵害他人之身體或健康者，對於被害人因此喪失或減
    少勞動能力或增加生活上之需要時，應負損害賠償責任；不
    法侵害他人之身體、健康、名譽、自由、信用、隱私、貞操
    ，或不法侵害其他人格法益而情節重大者，被害人雖非財產
    上之損害，亦得請求賠償相當之金額；民法第184條第1項前
    段、第193條第1項、第195條第1項前段分別定有明文。查被
    告因故意不法侵害原告之名譽，既如前述，依法自應負賠償
    責任。
  (三)次按慰藉金之賠償須以人格權遭遇侵害，使精神上受有痛苦
    為必要，其核給之標準固與財產上損害之計算不同，然非不
    可斟酌雙方身分資力與加害程度，及其他各種情形核定相當
    之數額，最高法院51年臺上字第223 號著有判例可資參照。
    被告於95年2 月27日即原告之牙醫診所開幕前一日，懸掛載
    有「甲○○佔用大樓公共用地，還我們的停車位」、「維美
    牙科佔用停車位，無道、鴨霸的人，我們不歡迎你，滾出去
    」等內容之布條，藉此影響民眾至該醫院就醫之意願，並對
    原告產生負面評價，其不法舉措亦為鄰里所周知；被告雖辯
    稱當時懸掛布條之地點為診所後方之公共用地，路過之行人
    稀少，懸掛的時間也僅有幾分鐘，即遭警員取下云云，惟上
    開大樓後方空地，平日仍繼續由該大樓住戶與其他不特定人
    等進入並作為停車使用，又證人蘇慧珍即原告之太太於本院
    審理時證稱：自發現被告拉白布條，到等警察過來至少有 1
    小時以上等語（見本院卷第84頁），與被告辯稱僅懸掛1、2
    分鐘不符，本院審酌前開證言既屬證人親身經歷之事實，對
    於事發經過之描述亦屬合理，認被告所辯情詞，為不足採。
    是以，被告以上開行為不法侵害原告之名譽，造成其精神上
    受有相當之痛苦可堪認定。
  (四)查原告為日本東京齒科大學齒學博士，曾兼任高雄醫學大學
    口腔醫學院等校教職，事發前為高雄市牙醫師公會常務理事
    ，中華民國齒顎矯正學會、臺灣臨床口腔矯正學會理事，臺
    灣高雄地方法院調解委員，及維美牙醫診所院長，92年、93
    年、94年之年度所得各約為204 萬元、243萬元及180萬元，
    名下有房屋、土地各2筆，及投資2筆等財產；被告自承現任
    職於永信建設開發股份有限公司，92年、93年、94年之年度
    所得各約為77萬元、101萬元、147萬元，名下有房屋3 筆、
    土地7筆、田賦2筆、汽車2部，及投資8筆等財產等情，業據
    兩造分別陳明在卷（見本院96年度附民字第51號卷第
    5 頁至第13頁、本院卷第69頁），並有本院依職權查詢之稅
    務電子閘門財產所得調件明細表附卷可參（見本院卷第23頁
    至第54頁），本院斟酌兩造之身份、地位、經濟能力、被告
    與原告同為社區住戶，竟未經全體住戶公決，即以主觀上之
    認定，率以足以貶損原告名譽之字句指責，及原告所受精神
    苦痛等一切情狀，認以原告請求之慰撫金1,000 萬元尚屬過
    高，應以20萬元較為適當。
五、按給付無確定期限者，債務人於債權人得請求給付時，經其
    催告而未為給付，自受催告時起，負遲延責任。其經債權人
    起訴而送達訴狀，或依督促程序送達支付命令，或為其他相
    類之行為者，與催告有同一之效力；遲延之債務，以支付金
    錢為標的者，債權人得請求依法定利率計算之遲延利息；應
    付利息之債務，其利率未經約定，亦無法律可據者，週年利
    率為5%，民法第229 條第2 項、第233 條第1 項前段及第20
    3 條分別定有明文。從而，原告本於侵權行為之法律關係，
    請求被告給付20萬元，及自附帶民事起訴狀繕本送達被告之
    翌日即96年3月2日起至清償日止，按週年利率5%計算之利息
    ，為有理由，應予准許；原告逾此範圍之請求則無理由，應
    予駁回。又本件判決所命被告給付之金額未逾50萬元，爰依
    職權宣告假執行，並另酌定被告供反擔保之金額。至原告敗
    訴部分，其假執行之聲請失所附麗，應予駁回。
六、本件事證已臻明確，兩造其餘主張、陳述及所提證據，核與
    判決結果不生影響，爰不逐一論述，併予敘明。
據上論結，本件原告之訴為一部有理由、一部無理由，依民事訴
訟法第79條、第389 條第1 項第5 款，第392 條第2 項，判決如
主文。
中　　華　　民　　國　　96　　年　　11　　月　　16　　日
                  民事第一庭法　官　陳嘉惠
正本係照原本作成。
如不服本判決，應於送達後20日內，向本院提出上訴狀並表明上
訴理由，如於本判決宣示後送達前提起上訴者，應於判決送達後
10日內補提上訴理由書（須附繕本）。
中　　華　　民　　國　　96　　年　　11　　月　　17　　日
                            書記官　陳掌珠
